臺灣高等法院高雄分院刑事判決　　　　95年度上訴字第1913號
上　訴　人　臺灣高雄地方法院檢察署檢察官
被　　　告　甲○○
　　　　　　　　　　（現於臺灣高雄監獄執行中）
指定辯護人　本院公設辯護人　乙○○
上列上訴人因被告違反毒品危害防制條例案件，不服臺灣高雄地
方法院95年度訴字第2502號中華民國95年9 月20日第一審判決（
起訴案號：臺灣高雄地方法院檢察署95年度偵字第9715號），提
起上訴，本院判決如下：
    主  文
上訴駁回。
    理  由
一、公訴意旨略以：被告甲○○基於意圖販賣第二級毒品安非他
    命之概括犯意，先於民國89年7 月間某日，在其位於高雄縣
    林園鄉○○村○○路225 巷1 號住處內，以新台幣（下同）
    3 千元之價格，將重量約半錢半（約0.9375公克）之安非他
    命販售予軍中同袍黃嘉德。被告復於89年9 月某日，在高雄
    縣林園鄉中芸村某處魚塭，再以2 千元之價格，將不詳數量
    之安非他命賣予黃嘉德。嗣因黃嘉德於95年1 月25日15時55
    分向警方自首施用毒品，並供稱其係以00-0000000與販賣毒
    品者即年籍姓名不詳、綽號「瑞仔」之人連絡，經警循線追
    查後始悉上情，因認被告乃涉犯毒品危害防制條例第4 條第
    2 項販賣第二級毒品罪嫌。
二、按犯罪事實應依證據認定之，無證據不得認定犯罪事實。不
    能證明被告犯罪者，應諭知無罪之判決，刑事訴訟法第154
    條第2 項、第301 條第1 項分別定有明文。所謂證據，係指
    足以認定被告確有犯罪行為之積極證據而言，該項證據自須
    適合於被告犯罪事實之認定，始得採為斷罪資料。苟積極證
    據不足為不利於被告事實之認定時，即應為有利於被告之認
    定，更不必有何有利之證據（參見最高法院29年上字第3105
    號、30年上字第816 號判例意旨）。
三、檢察官認被告涉犯前開連續販賣第二級毒品罪嫌，無非係以
    證人黃嘉德先後於警詢及偵查中均證述曾向被告購買安非他
    命云云，且黃嘉德於自首後亦因施用毒品案件、經法院裁定
    送戒治處所施以強制戒治等為其論據。然訊之被告則矢口否
    認有何販賣第二級毒品犯行，辯稱：伊與黃嘉德係因服役而
    認識，伊曾數次接獲黃嘉德以電話聯絡要求伊幫忙購買毒品
    ，但伊均予以拒絕等語。
四、證人黃嘉德於警詢及偵查中之陳述，業經檢察官、被告及其
    辯護人同意作為證據，本院審酌證人在警詢陳述係因自首情
    況下所作成，顯係出於其自由意思；而偵查中陳述則係在檢
    察官前作成，已經依法具結，復於審理中到庭經被告行使對
    質詰問權，是其前開陳述均得為證據。
五、證人黃嘉德雖於警詢及偵查中指述曾向被告購買安非他命之
    事實。惟：
  (一)證人黃嘉德初於95年1 月25日第1 次警詢中僅述及安非他命
    係向綽號「青龍」之人所購買（見警卷第15頁），復於同日
    第2 次警詢時仍供稱：自我國中時起，均向綽號「青龍」者
    購買毒品至今；其雖同時又供稱另有以（07）0000000 號電
    話向綽號「宋仔」或叫「瑞仔」之人購買毒品，惟未明確指
    述其購買時間（見警卷第12頁）；其後再於95年4 月25日偵
    查中指稱分別在當兵時即89年7 月間、同年9 月間各向被告
    購買安非他命1 次（見95年度偵字第9715號卷第19頁）等語
    ，嗣於原審審理中則翻異前詞，初稱其與被告係共同出資購
    買安非他命、然後一起吸食，嗣又改稱其印象中曾向被告購
    買毒品、但87年9 月份那一次是向綽號「阿吉」之人購買毒
    品，並非向被告購買云云，堪認證人黃嘉德針對向被告購買
    毒品時間、地點、次數等重要情節，先後所述已有不一。再
    者，當事人於案發時之供述雖因較少權衡利害得失或受他人
    干預，衡諸經驗法則，當較事後翻異之詞更為可信，惟參以
    本件證人黃嘉德乃於95年1 月25日遭警查獲其非法施用毒品
    之事實，然其在偵查中指訴向被告購買毒品時間分別為89年
    7 月間與同年9 月間，其間相隔已逾5 年，從而證人黃嘉德
    前於警詢及偵查中所述各節，當非屬案發後立即所為之陳述
    ，客觀上亦難推認其有何具較高證據證明力之情狀。再佐以
    一般人因記憶能力有限，記憶內容大多隨時間經過而有所減
    損、罅漏，苟非伴隨有特殊情事（例如特定人、物或重大事
    件、遭受劇烈驚嚇、或因他人實施犯罪而受有損害等），一
    般人往往難予詳細記憶久遠之事，此乃事理之常。惟本件證
    人黃嘉德於95年4 月25日經檢察訊問何時向被告購買毒品，
    其先答稱不記得，旋又詳予指稱向被告購買毒品之時間、地
    點，是其所述向被告購買毒品一節是否果係本於個人主觀記
    憶之確信而為此等證述，容非全然無疑。況證人黃嘉德既於
    偵查中坦承其自89年間起即染有施用安非他命之惡習，約1
    個多月買1 次毒品等情無訛，倘依此標準加以計算，直至95
    年1 月25日證人黃嘉德遭警查獲時止，其購買毒品之次數理
    應不下數十次，足見購買毒品一事對證人黃嘉德甚屬平常，
    然其竟於事隔5 年後、接受檢察官偵訊時仍可特定指稱5 年
    前向被告購買毒品之時間及地點，更顯與常情有悖。職是以
    觀，證人黃嘉德先後所述既有明顯相互扞挌之處，自未可遽
    為不利於被告之認定。
  (二)又檢察官雖提出該署95年度毒偵字第1241號強制戒治聲請書
    暨黃嘉德刑案查註紀錄表等文書，用以證明黃嘉德確有施用
    毒品之情，且此節復經本院調取台灣高雄地方法院檢察署95
    年毒偵字第1241號卷所附本院95年度毒聲字第166 號、95年
    度毒聲字第503 號刑事裁定核閱屬實。然證人黃嘉德前揭施
    用毒品查獲時間與起訴書所載被告販賣毒品之犯罪時點二者
    相距長達5 年，復佐以證人黃嘉德於偵查中亦證稱其自94年
    12月間起即均向綽號「青龍」購買毒品施用等語綦詳，實未
    可徒以黃嘉德前述施用毒品之事實，即遽採為認定被告果有
    販賣第二級毒品之依據。另本件雖經高雄縣政府民政局以傳
    真方式函覆被告服役期間係自88年4 月2 日起至90年2 月2
    日止、證人黃嘉德服役期間則自89年1 月3 日起至90年10月
    25日止，足資認定被告與黃嘉德於89年7 月至9 月間確有共
    同服役之事實。然此節本即為被告所不否認，況本院乃認徒
    據被告與黃嘉德2 人曾共同服役一節，猶未可積極推認被告
    果有販賣毒品予黃嘉德之構成要件事實，亦未足以憑為黃嘉
    德前開證述向被告購買毒品之補強證據。
  (三)末按，刑事訴訟法第156 條第2 項規定：被告或共犯之自白
    不得作為有罪判決之唯一證據，仍應調查其他必要之證據，
    以察其是否與事實相符。其立法意旨乃在防範被告或共犯自
    白之虛擬致與事實不符，故對自白在證據上之價值加以限制
    ，明定須藉補強證據以擔保其真實性，並非絕對可由法院自
    由判斷被告或共犯自白之證明力。況犯毒品危害防制條例第
    4 條第1 項至第4 項、第5 條第1 項至第4項 前段、第6 條
    第1 項至第4 項、第7 條第1 項至第4 項、第8 條第1 項至
    第4 項、第10條或第11條第1 項、第2項 之罪，供出毒品來
    源，因而破獲者，得減輕其刑，同條例第17條定有明文，則
    施用毒品之人，如供出毒品來源因而破獲，既得藉以邀求寬
    典減輕其刑，為擔保其所為不利於對向共犯之陳述之真實性
    ，尤應有足以令人確信其陳述為真實之補強證據，始得據為
    不利被告之認定（最高法院95年度台上字第4023號判決意旨
    參照）。本件檢察官除提出證人黃嘉德於警詢及偵查中所為
    不利於被告之陳述外，顯乏相關補強證據足資推認其證詞確
    屬無訛。況證人黃嘉德前揭所述各情既有明顯重大矛盾之處
    ，參以上開說明，當未可徒以黃嘉德單方面指證向被告購買
    安非他命云云，即率爾逕以販賣第二級毒品罪責相繩之。
  (四)綜前所述，檢察官所述犯罪事實及所憑證據俱難證明被告涉
    有起訴書所載連續販賣第二級毒品犯行，且證人黃嘉德之指
    述亦難認全無瑕疵而足以採信，是被告前開所辯，應屬可採
    ，從而公訴人所持之前開論據，均無法採為認定被告犯罪之
    證據；此外，復查無其他積極證據足資證明被告有何販賣第
    二級毒品之犯行，被告被訴何販賣第二級毒品罪自屬不能證
    明。
六、原審因而以不能證明被告犯何販賣第二級毒品罪，而為被告
    無罪之諭知，核無違誤；檢察官上訴意旨，猶執前詞，指摘
    原判決不當，為無理由，應予駁回。
據上論斷，應依刑事訴訟法第368 條，判決如主文。
本案經檢察官姜麗儒到庭執行職務。
中　　華　　民　　國　　96　　年　　1 　　月　　2 　　日
                  刑事第三庭    審判長法  官　周賢銳
                                      法  官  范惠瑩
                                      法  官  黃仁松
以上正本證明與原本無異。
如不服本判決應於收受本判決後10日內向本院提出上訴書狀，其
未敘述上訴理由者，並得於提起上訴後10日內向本院補提理由書
狀（均須按他造當事人之人數附繕本）「切勿逕送上級法院」。
中　　華　　民　　國　　96　　年　　1 　　月　　2 　　日
　　　　　　　　　　　　　　　　　　　書記官　馬蕙梅
